臺灣桃園地方法院刑事判決　　　　　　　　　　　　　九十二年度自字第一四七號
　　自　訴　人　甲○○○棉製業股份有限公司法定
　　代　表　人　施純鎰
　　代　理　人　張泰昌律師
　　被　　　告　丁○○○
　　選任辯護人　陳錦芳律師
右列被告因違反商標法案件，經自訴人提起自訴，本院判決如左：
    主  文
丁○○○無罪。
    理  由
一、本件自訴意旨略以：被告丁○○○為雅懋實業有限公司（下稱雅懋公司）之負責
    人，竟不思自創品牌，圖牟不法利益，自民國九十二年七、八月間起，於雅懋公
    司所生產之男性內褲，使用近似於自訴人享有商標專用權之「甲○○○棉製業股
    份有限公司標章」（商標註冊號數第00000000號），造成消費者誤認混
    淆，已侵害自訴人之商標專用權，又「五片式平口褲圖」及相關商品文字說明為
    自訴人所創作，該著作構思新穎，頗富創意及智巧，為自訴人享有美術著作及文
    字著作權，被告擅自抄襲、剽竊，並大量重製於所生產之男性內褲，亦侵害自訴
    人之著作權，因認被告丁○○○涉違反（修正前）商標法第六十二條第一款，著
    作權法第九十一條、第九十四條之罪嫌。
二、按犯罪事實應依證據認定之，無證據不得認定犯罪事實。又不能證明被告犯罪者
    ，應諭知無罪之判決。刑事訴訟法第一百五十四條第二項、第三百零一條第一項
    分別定有明文。又事實之認定，應憑證據，如未能發現相當證據，或證據不足以
    證明，自不能以推測或擬制之方法，為裁判基礎（最高法院四十年台上字第八六
    號判例參照）；且認定犯罪事實所憑之證據，雖不以直接證據為限，間接證據亦
    包括在內，然而無論直接證據或間接證據，其為訴訟上之證明，須於通常一般之
    人均不致有所懷疑，而得確信其為真實之程度者，始得據為有罪之認定，倘其證
    明尚未達到此一程度，而有合理之懷疑存在而無從使事實審法院得有罪之確信時
    ，即應由法院為諭知被告無罪之判決（最高法院七十六年台上字第四九八六號判
    例參照）。
三、本件自訴人認被告丁○○○涉犯右揭罪名，係以「甲○○○棉製業股份有限公司
    標章」為自訴人享有商標專用權之商標，而「五片式平口褲圖」及相關商品文字
    說明為自訴人享有美術及文字之著作權，被告丁○○○為雅懋公司之負責人，竟
    於其公司所生產男性內褲之同一產品，使用近似於自訴人前開商標，並重製自訴
    人前開著作於其包裝上為其主要論據，並提出商標註冊證、產品廣告光碟、自訴
    人及雅懋公司所生產之「五片式平口褲」照片、統一發票、送貨單及聲請訊問證
    人乙○○等為證。訊據被告丁○○○堅決否認有自訴人所指之違反商標法等犯行
    ，辯稱：伊雖為雅懋公司之登記負責人，然伊並不負責經營，該公司實際均為伊
    女兒丙○○經營等語。
四、按刑法所處罰之對象，係以認識刑法所規定「禁止規範」或「誡命規範」而仍實
    際以作為或不作為之方式違犯該規定之人。是若對於經提起公訴或自訴案件，於
    法院所審理之對象係實際行為人以外之人而非實際行為人，除有積極證據足認該
    人與行為人間有犯意聯絡或行為分擔，而得以共犯之理論予以論罪科刑外，其間
    或容有侵權行為之情事發生，亦僅屬民事損害賠償責任之問題，尚難遽以刑責相
    繩。經查：雅懋公司所生產之「五片式平口褲」之包裝有無侵害自訴人之商標權
    及美術、語文著作權，及自訴人就其所生產「五片式平口褲圖」之包裝及相關商
    品文字說明有無享有美術及語文著作權，均姑先勿論，被告丁○○○固為雅懋公
    司登記之負責人，已據被告供承在卷，並經證人丙○○證述相符，且有經濟部公
    司查詢資料一份在卷可稽，惟被告辯稱其僅為公司登記名義人，並未實際參與公
    司經營，雅懋公司實際係由其女兒丙○○負責等情，已據證人丙○○證陳：雅懋
    公司及鴻鎰國際有限公司均為其所設立經營，然為避免廠商惡性壓低價格，造成
    不利益之情，因之以其母即被告丁○○○登記為雅懋公司之負責人，被告丁○○○並未實際參與公司經營等語。經核以人頭登記為公司負責人，在我國公司登記
    制度上並非鮮見，被告丁○○○與證人丙○○具母子親誼關係，丙○○以其母充
    為雅懋公司之負責人，於情理上非無可能，證人丙○○上開證詞，非無可採之處
    。自訴人雖否認上情，並以被告丁○○○與案外人丙○○共同生活，且被告丁○○○在雅懋公司有支領薪資，並以雅懋公司為投保單位參加全民健康保險，顯見
    被告丁○○○應有實際經營雅懋公司業務，就犯罪事實自難委為不知，其與案外
    人丙○○應具有共犯關係云云。惟查，自訴人於提起本件自訴後，就同一犯罪事
    實，另主張案外人丙○○為雅懋公司之實際負責人，以丙○○為被告，向本院另
    提起自訴（繫屬本院九十三年自字第一號）等情，業經本院調卷審閱屬實，並有
    另案自訴狀一份影本在卷可稽（見本院卷第九十五頁），另案被告丙○○為雅懋
    公司之實際負責人，既為自訴人所不否認，惟自訴人以前情主張本件被告丁○○○與另案被告丙○○具共犯關係，然按刑法上之共同正犯，以有意思之聯絡行為
    之分擔為要件，被告丁○○○為另案被告丙○○之母，其與另案被告丙○○共同
    生活，符合我國固有倫常，並無特別之處，又被告丁○○○既登記為雅懋公司之
    負責人，依全民健康保險法第八條、第十二條、第十四條規定，為第一類被保險
    人，應以雅懋公司為投保單位，亦屬法律之所規定，凡此均不足反證被告丁○○○確有參與雅懋公司業務之經營，又依自訴人所提之商標註冊證、產品廣告光碟
    、自訴人及雅懋實業所生產之「五片式平口褲」照片、統一發票、送貨單及證人
    乙○○之證詞，亦僅能證明雅懋公司所生產之男性內褲有侵害自訴人公司商標等
    之嫌疑，亦不能據為證明被告丁○○○即為該實際行為人，綜上所述，被告丁○○○雖登記雅懋公司之負責人，然被告丁○○○既非雅懋公司之實際負責人，並
    未參與雅懋公司業務之經營，且無積極證據足資證明被告丁○○○與另案被告丙○○就自訴人所指犯罪事實有犯意聯絡與行為分擔，揆諸前開法律規定，即屬不
    能證明被告丁○○○犯罪，自應為被告丁○○○無罪之諭知。
據上論斷，應依刑事訴訟法第三百四十三條、第三百零一條第一項，判決如主文。
中      華      民      國      九十三      年    五      月    二十一  日
                                      臺灣桃園地方法院刑事第九庭
                                            審判長法  官  林明洲
                                                  法  官  林春鈴
                                                  法  官  黃斯偉
右正本證明與原本無異。
如不服本判決，應於判決送達後十日內向本院提出上訴狀( 應附繕本 )，上訴於
臺灣高等法院。
                                                 書記官   李珈慧
中      華      民      國      九十三      年    五      月    二十四  日
